【裁判字號】    98,重訴,269
【裁判日期】    990323
【裁判案由】    損害賠償
【裁判全文】
臺灣臺中地方法院民事判決  98年度重訴字第269號
原      告  戊○○
法定代理人  丁○○
            己○○
訴訟代理人  王世勳律師
複 代 理人  汪紹銘律師
被      告  享亮通運股份有限公司
法定代理人  丙○○
訴訟代理人  甲○○
            乙○○
被      告  林濬琩原名林煥然.
上列當事人間請求損害賠償事件，原告提起刑事附帶民事訴訟，
經本院刑事庭移送前來（97年度交附民字第169號），本院於民
國99年3月2日言詞辯論終結，判決如下：
    主      文
被告應連帶給付原告新台幣捌拾壹萬陸仟柒佰玖拾捌元，及自民
國九十七年八月二十四起至清償日止，按年息百分之五計算之利
息。
原告其餘之訴駁回。
本判決第一項，於原告以新台幣貳拾柒萬參仟元供擔保後，得假
執行。
原告其餘假執行之聲請駁回。
    事實及理由
甲、程序方面：
    按訴狀送達後，原告不得將原訴變更或追加。但請求之基礎
    事實同一、擴張或減縮應受判決事項之聲明者，不在此限。
    民事訴訟法第255條第1項第2款、第3款分別定有明文。本件
    原告提起本訴原聲明第1項請求：「被告應連帶給付原告新
    台幣（下同）00000000元，及自本書狀（附帶民事訴訟起訴
    狀）繕本送達翌日起至清償日止，按年息百分之5計算之利
    息。」，嗣以98年10月1日書狀變更聲明為：「被告應連帶
    給付原告0000000元，及自（附帶民事訴訟）起訴狀繕本送
    達翌日起至清償日止，按年息百分之5計算之利息。」，可
    認係減縮訴之聲明之請求；且係基於同一基礎事實變更訴之
    聲明，依前開規定之說明，應予准許。
乙、實體方面：
一、原告主張：
  (一)被告林濬琩於本件車禍事故時，係被告享亮通運股份有限公
    司（下稱享亮公司）所僱用之司機，負責駕駛營業大客車載
    送乘客之工作，為從事駕駛業務之人。被告林濬琩於民國96
    年11月15日16時14分許，駕駛車號523－AA號營業用大客車
    ，沿臺中縣霧峰鄉○○路○○道由西往東方向行駛，途經四
    德路99號前，本應於車輛行駛時注意車前狀況及兩車併行之
    間隔，隨時採取必要之安全措施，而依當時情形，天候晴，
    日間有自然光線，路面乾燥、無缺陷，視距良好等情形下，
    並無不能注意之情事，竟疏未注意及此，適逢原告騎乘腳踏
    車行經該處時，因訴外人李慧琴（業經檢察官不起訴處分確
    定）將其所駕駛車號1780－NH號自用小客車，違規跨停在機
    車優先道及慢車道，原告因而騎至快車道，被告林濬琩於駛
    越同向前方原告所騎乘之腳踏車時，其所駕駛營業大客車之
    右側某處與原告所騎乘腳踏車之左側把手擦撞，致人車失控
    倒地，原告遭大客車之右後輪輾壓，而受有下腹腔、雙大腿
    、左膝壓輾傷合併骨盆開放性骨折及頭部外傷合併蜘蛛網下
    腔出血等傷害，經送醫救治，筋膜切開及傷口清創手術後，
    合併生殖器（陰莖及雙側睪丸）外露，腸繫撕裂及直腸裂傷
    經修補縫合及大腸造口成型手術，下腹部及生殖器疤痕攣縮
    ，喪失排汗功能障礙，佔體表面積百分之10，生殖器（陰莖
    及雙側睪丸）外露補皮術後，合併兩側睪丸縮至兩側腹股溝
    及勃起不能，致喪失自然生育能力等不治之重傷害。上開事
    實業經台中地方法院檢察署以97年度偵字第13 996號將被告
    林濬琩以業務過失害罪提起公訴在案，並經鈞院刑事庭以97
    年度交易字第383號刑事判決被告林濬琩業務過失傷害人致
    重傷，處有期徒刑7月，嗣上訴至臺灣高等法院台中分院，
    經該院以98年度交上易字第1057號案審理後，將原判決撤銷
    ，改判被告林濬琩有期徒刑肆月，如易科罰金，以壹仟元折
    算壹日確定在案。
  (二)按「因故意或過失致他人權利受損者，負損害賠償責任」、
    「受僱人因執行職務，不法侵害他人之權利者，由僱用人與
    行為人連帶負損害賠償責任」、「不法侵害他人之身體或健
    康者，對於被害人因此喪失或減少勞動能力或增加生活上之
    需要時，應負損害賠償責任」、「不法侵害他人之身體、健
    康、名譽、自由、信用、隱私、貞操，或不法侵害其他人格
    法益而情節重大者，被害人雖非財產上之損害，亦得請求賠
    償相當之金額」，民法第184條第1項前段、第188條第1項前
    段、第193條第1項、第195條第1項前段定有明文。查本件原
    告因被告林濬琩之過失所受之傷害，經比對「勞工保險殘廢
    給付標準表」（下稱給付標準表），其中(1)下腹部及生殖器
    疤痕攣縮，喪失排汗功能障礙，佔體表面積百分之19，應符
    合給付標準表第9等級障礙，該部分關於身體皮膚、排汗功
    能喪失，係行政院勞工委員會於88年10月8日函所特別增列
    ；(2)生殖器(陰莖及雙側睪丸)外露補皮術後，合併兩側睪丸
    縮至兩側腹股溝及勃起不能，致喪失自然生育能力等不治之
    重傷害，應符合給付標準表第51項第11等級障礙，足見原告
    勞動能力已有部分喪失。次查，勞工保險條例第55條第3款
    （修正前）規定「身體遺存障害，同時適合殘廢給付標準表
    之第14等級至第1等級間任何兩項目以上時，按其最高殘廢
    等級再升1等級給與之。」，是以，原告所受傷害，同時適
    合給付標準表之第9等級及第11等級，則應以第8等級殘廢計
    算所減損之勞動能力。復參諸曾隆興氏所著「現代損害賠償
    法論」內載「各殘廢等級喪失或減少勞動能力比率表」，關
    於第8等級殘廢喪失勞動能力之程度為61.52％。再參酌歷來
    實務上之見解，亦認身體皮膚排汗功能喪失確實會減少勞動
    能力，故原告爰依上開法條之規定，請求被告等連帶損害賠
    償，茲將擬請求之金額列明如下：
  醫療費用39484元：其明細為原告自96年11月15日起至96年1
    1月24日，在澄清綜合醫院住院及診治之醫療費用計14796元
    ；原告自96年11月24日起至97年1月6日，在台中榮民總醫院
    住院及診治之醫療費用計16184元；原告自97年2月13日起至
    97年2月21日，在台中榮民總醫院住院及診治之醫療費用計
    12855元；原告自97年3月間迄今，在台中榮民總醫院診療之
    醫療費用計5520元，總計為49355元（計算式：14796＋1618
    4＋12855＋5520＝49355）。因被告林濬琩就本件事故應負8
    0％之過失責任，故被告應連帶給付39484元（計算式：4935
    580％＝39484）之醫療費用。
  看護費用10萬元：雖原告自受傷後未僱請他人看護，而由家
    人協助照顧，但因親屬受傷，而由親屬代為照顧原告之起居
    ，固係基於親情，但親屬看護所付出之勞力，並非不能評價
    為金錢，只因兩者身分關係密切而免除支付義務，此種親屬
    基於身分關係之恩惠，自不能加惠於加害人即被告。故由親
    屬看護時，雖無現實看護費之支付，但應衡量及比照僱用職
    業護士看護情形，認被害人即原告受有相當於看護費之損害
    ，得向被告請求賠償，亦較符公平正義原則。且依台中榮民
    總醫院98年7月21日中榮醫企字第0980011736號及98年9月11
    日中榮醫企字第0980015028號函所示，原告自97年1目3日轉
    至普通病房住院至97年1月6日住院期間有必要全日看護；自
    97年2月13日起至97年2月21日住院接受人工肛門關閉手術，
    住院期間有必要全日看護；另原告於97年1月6日出院後，因
    其跛行走路不穩，又是小孩，要有人照顧以避免跌倒，生活
    完全無法自理，足見原告確需專人全日看護。依看護之收費
    標準每日以2200元計，故自97年1月3日起至97年3月2日止60
    日之看護費用為132000元（計算式：220060＝132000），
    因被告林濬琩就本件事故應負80％之過失責任，被告原應連
    帶負擔105600元（計算式：13200080％＝105600），本件
    原告茲僅請求100000元。
  減少勞動能力0000000元：本件原告係89年10月6日生，自成
    年滿20歲至滿65歲退休止，至少尚可工作45年，今原告一次
    請求45年減少勞動能力之損害，依每月最低基本工資17280
    元計算，每年最低基本工資計為207360元(計算式：17280
    12＝207360)。查原告所受傷害，同時適合殘廢給付標準表
    之第9等級及第11等級，故應以第8等級殘廢計算所減損之勞
    動能力。復參諸曾隆興氏所著「現代損害賠償法論」內載「
    各殘廢等級喪失或減少勞動能力比率表」，第8等級殘廢喪
    失勞動能力之程度為61.52％。再依複式霍夫曼係數，原告
    減少勞動能力所致損害總額為0000000元【計算式：(207360
    23.9235)61.52％＝0000000，元以下四捨五入】。因告
    林濬琩應負80％之過失責任，故被告應連帶給付0000000元(
    計算式:000000080％＝0000000）。
  精神慰撫金500萬元：按慰撫金係以精神上所受無形之痛苦
    為準，非如財產上損失之有價額可以計算，究應如何始認為
    相當，自應審酌被害人及加害人之地位、家況、並被害人所
    受痛苦之程度、與家族之關係暨其他一切情事，定其數額」
    。再者，身體被侵害者，會產生肉體及精神之痛苦，同屬非
    財產上損害，而慰撫金之功能旨在填補被害人所受損害及慰
    藉其痛苦之雙重機能，惟若是過低的賠償，將造就犯罪加害
    人僥倖之心理，故請求相當之金額，應使被害人有精神安撫
    之作用，並使犯罪者應為其所犯之罪付出代價。查原告因本
    次車禍受有前述傷害，傷勢極為嚴重，原告身體疼痛、心靈
    傷害甚鉅，身心均受相當大之痛苦，非筆墨所能形容。另因
    原告甫滿8歲，其部分身體機能，尚須長期復健不輟，亦造
    成家人之負擔，影響其家庭幸福及自信心，且此等痛苦又會
    伴隨往後幾十年人生，實為生命中無法承受之痛。原告至今
    仍惡夢連連甚至有輕生念頭。另被告享亮公司資本總額達50
    00萬元，故請求賠償慰撫金650萬元，以資慰藉。因被告林
    濬琩應負80％之過失責任，故被告原應連帶給付0000000（
    計算式:000000080％＝0000000），原告茲僅請求500萬元
    。
  (三)綜上所述，原告爰依侵權行為之法律關係，請求被告應連帶
    賠償共計0000000元（計算式：39484＋100000＋0000000＋0
    000000＝0000000）。並聲明：被告應連帶給付原告0000000
    元，及自附帶民事訴訟起訴狀繕本送達翌日起至清償日止，
    按年息百分之5計算之利息。並陳明願提供擔保，請准宣告
    假執行。
二、被告則略以：
  (一)被告享亮公司：
    1.被告林濬琩所駕駛523-AA車輛，係依規定路線時限行駛，
      本件事故乃因訴外人李慧琴所有之1780-NH自小客車違規
      停置，迫使原告騎至車道而擦撞本車所致，此由日台中縣
      警察局道路交通事故初步分析研判表可證。惟嗣經中縣交
      通事故肇事委員會（應為台中縣區行車事故鑑定委員會）
      鑑定，未經詢問被告林濬琩肇事經過，卻判定被告林濬琩
      為
      本件肇事主因，實有失公道，此由上開另案刑事案件，後
      經台中高分院重新送鑑定結果，雖認定被告林濬琩就本件
      車禍有過失，然其過失責任比例僅為15%，訴外人李慧琴
      應應負擔之過失責任比例為35%，原告則應承擔50%之過失
      責任比例即知。
    2.本件車禍發生後，被告均一直表示願意和解之態度，惟原
      告之父僅願與訴外人李慧琴達成和解，卻獨對被告要求鉅
      額之賠款，實非公平。本件第三責任強制險部分只能賠償
      180000元，意外責任險部分（以死亡最高給付金額000000
      0元計算），保險給付不夠部分由被告享亮公司負責。而
      關於過失比例之認定，依上所述，原告部分自不應僅負擔
      2成之過失比例至明，且本件事故另一肇事者李慧琴亦應
      負擔過失比例責任。
    3.關於原告主張支出醫療費用49355元、受有看護費用60日
      ，每日2200元，共計132000元之損害，及原告減少勞動能
      力總額為0000000元，均無意見。惟精神慰撫金部分，原
      告請求數額過高，請求予以酌減。並聲明：原告之訴及假
      執行之聲請均駁回。
  (二)被告林濬琩：本件車禍事故發生後，其一直希望與原告和解
    ，但都未談成。其餘答辯與被告享亮公司同。
三、本件兩造經本院整理簡化爭點，其結果如下：
  (一)不爭執之事項：
  被告林濬琩係從事駕駛業務之人，其於96年11月15日16時14
    分許，駕駛車號523－AA號營業用大客車，沿臺中縣霧峰鄉
    ○○路快車道由西往東方向行駛，途經四德路99號前，適逢
    原告騎乘腳踏車行經該處時，因訴外人李慧琴（業經檢察官
    不起訴處分確定）將其所駕駛車號1780－NH號自用小客車，
    違規跨停在機車優先道及慢車道，原告因而騎至快車道，被
    告林濬琩於駛越同向前方原告所騎乘之腳踏車時，其所駕駛
    營業大客車之右側某處與原告所騎乘腳踏車之左側把手擦撞
    ，致人車失控倒地，原告遭大客車之右後輪輾壓，而受有下
    腹腔、雙大腿、左膝壓輾傷合併骨盆開放性骨折及頭部外傷
    合併蜘蛛網下腔出血等傷害，經送醫救治，筋膜切開及傷口
    清創手術後，合併生殖器（陰莖及雙側睪丸）外露，腸繫撕
    裂及直腸裂傷經修補縫合及大腸造口成型手術，下腹部及生
    殖器疤痕攣縮，喪失排汗功能障礙，佔體表面積百分之10，
    生殖器（陰莖及雙側睪丸）外露補皮術後，合併兩側睪丸縮
    至兩側腹股溝及勃起不能，致喪失自然生育能力等不治之重
    傷害。
  被告林濬琩於本件車禍事故發生時，係被告享亮公司所僱用
    之司機（現已離職），負責駕駛營業大客車載送乘客之工作
    。
  被告林濬琩因上開業務上之過失傷害人致重傷之行為，前經
    本院以97年度交易字第383號刑事判決被告林濬琩有期徒刑7
    月。嗣經檢察官及被告林濬琩分別提起上訴，並由台灣高等
    法院台中分院於99年2月9日以98年度交上易字第1057號案件
    審理結果，將本院前開原審判決予以撤銷，並改判被告林濬
    琩有期徒刑肆月，如易科罰金，以壹仟元折算壹日確定在案
  原告於本件車禍發生後，就其所受損害，曾與李慧琴在台中
    縣霧峰鄉調解委員會調解成立，並經本院准予核備在案。其
    調解成立之主要內容，乃由李慧琴於97年6月19日前賠償原
    告新台幣136萬元，原告並拋棄其餘民事請求權，嗣李慧琴
    已依期賠償原告上開款項。
  被告對原告所主張因本件車禍所支出之醫療費用為49355元
    ；看護費用為132000元（看護期間60日，每日2200元，共計
    132000元）；及原告所減少勞動能力所致之損害總額為0000
    000元無意見。
  就原告身體障害之狀態及殘廢等級，兩造同意以勞工保險條
    例第54條之1第1項之勞工保險失能給付標準附表為依據。
  (二)爭執之事項：
    被告林濬琩就本件車禍事故發生，其應負擔之過失比例為何
    ？及本件原告可請求被告連帶損害賠償之數額為何？
四、本院得心證之理由：
（一）原告主張被告林濬琩係從事駕駛業務之人，其於96年11月
      15日16時14分許，駕駛車號523－AA號營業用大客車，沿
      臺中縣霧峰鄉○○路○○道由西往東方向行駛，途經四德
      路99號前，本應於車輛行駛時注意車前狀況及兩車併行之
      間隔，隨時採取必要之安全措施，而依當時情形，天候晴
      ，日間有自然光線，路面乾燥、無缺陷，視距良好等情形
      下，並無不能注意之情事，竟疏未注意及此，適逢原告騎
      乘腳踏車行經該處時，因李慧琴將其所駕駛車號1780－NH
      號自用小客車，違規跨停在機車優先道及慢車道，原告因
      而騎至快車道，被告林濬琩於駛越同向前方原告所騎乘之
      腳踏車時，其所駕駛營業大客車之右側某處與原告所騎乘
      腳踏車之左側把手擦撞，致人車失控倒地，原告遭大客車
      之右後輪輾壓，而受有下腹腔、雙大腿、左膝壓輾傷合併
      骨盆開放性骨折及頭部外傷合併蜘蛛網下腔出血等傷害，
      經送醫救治，經送醫救治，筋膜切開及傷口清創手術後，
      合併生殖器（陰莖及雙側睪丸）外露，腸繫撕裂及直腸裂
      傷經修補縫合及大腸造口成型手術，下腹部及生殖器疤痕
      攣縮，喪失排汗功能障礙，佔體表面積百分之10，生殖器
      （陰莖及雙側睪丸）外露補皮術後，合併兩側睪丸縮至兩
      側腹股溝及勃起不能，致喪失自然生育能力等不治之重傷
      害之事實，為被告所不爭執。而被告林濬琩因前揭業務上
      之過失傷害人致重傷之行為，亦經另案本院刑事庭以97年
      度交易字第383號刑事判決被告林濬琩業務過失傷害人致
      重傷，處有期徒刑7月；嗣上訴至臺灣高等法院台中分院
      ，經該院以98年度交上易字第1057號案審理後，將原判決
      撤銷，改判被告林濬琩有期徒刑肆月，如易科罰金，以壹
      仟元折算壹日確定在案等情，並據調閱上開案卷查核屬實
      ，且有刑事判決書在卷可參，堪信原告前揭主張為真實。
（二）按因故意或過失，不法侵害他人之權利者，負損害賠償責
      任。汽車、機車或其他非依軌道行駛之動力車輛，在使用
      中加損害於他人者，駕駛人應賠償因此所生之損害。但於
      防止損害之發生，已盡相當之注意者，不在此限。不法侵
      害他人之身體或健康者，對於被害人因此喪失或減少勞動
      能力或增加生活上之需要時，應負損害賠償責任。不法侵
      害他人之身體、健康、名譽、自由、信用、隱私、貞操，
      或不法侵害其他人格法益而情節重大者，被害人雖非財產
      上之損害，亦得請求賠償相當之金額。民法第184條第1項
      前段、第191條之2、第193條第1項、第195條第1項前段分
      別定有明文。本件被告林濬琩於前揭時地駕駛上開營業大
      客車，未注意車前狀況及兩車併行之間隔，及隨時採取必
      要之安全措施，致撞擊原告受有上開傷害，其於本件事故
      之發生有過失，已如前述，原告所受傷害顯與被告林濬琩
      之過失行為有相當之因果關係，原告依前揭規定請求被告
      林濬琩賠償其所受之損害，核屬有據。次按受僱人因執行
      職務，不法侵害他人權利者，由僱用人與行為人連帶負損
      害賠償責任為限。但選任受僱人及監督其職務之執行，已
      盡相當之注意或縱加以相當之注意而仍不免發生損害者，
      僱用人不負賠償責任。民法第188條第1項亦定有明文。查
      本件事故發生當時，被告林濬琩係受僱於被告享亮公司擔
      任司機，負責執行駕駛營業大客車載送乘客之工作，此為
      被告所不爭執，被告享亮公司復未能舉證證明其選任及監
      督被告林濬琩載客執行職務，已盡相當之注意義務，或縱
      加以相當之注意，而仍不免發生損害之情事，則依前開規
      定，被告享亮公司自應與被告林濬琩連帶負損害賠償責任
      ，是原告請求被告連帶賠償其所受之損害，於法並無不合
      。再按民法第193條第1項所謂增加生活上之需要，係指被
      害人被害以前並無此需要，因為受侵害始有支付此費用之
      需要者而言，因此身體受不法侵害，需填購醫療、護理用
      品及僱用看護所支出之費用，均屬增加生活上需要之費用
      ，加害人應予賠償。原告請求被告連帶賠償其等各別所受
      損害之金額，是否有理由，茲分述如下：
    (一)增加生活上需要之費用：
      1.原告主張支出醫療費用共計49355元，有醫療費用收據
        在卷可參，被告對此部分不爭執，原告自得向被告請求
        。
      2.原告主張受有看護費用60日，每日2200元，共計132000
        元之損害，此有台中榮民總醫院98年9月11日中榮醫醫
        企字第0980015028號函可憑，被告就此部分不爭執，原
        告亦得請求被告賠償。
    (二)勞動能力減少之損害：
      1.就原告上開身體障害之狀態及殘廢等級，兩造同意以依
        勞工保險條例第54條之1第1項所訂定之勞工保險失能給
        付標準之附表為據（該附表及勞工保險失能給付標準係
        由行政院勞委會於97年12月25日以勞保字第0970140672
        號令發布施行，以取代原給付標準表，故原告主張以上
        揭修正前勞工保險條例第53條所訂定之給付標準表為依
        據，顯有誤解）。查該條所編定之失能給付標準附表，
        乃經過專家綜合各種殘廢情形並參酌外國規定作成，具
        有相當之客觀性，應屬可採之標準度。又經本院函請台
        中榮民總醫院鑑定，經該院重建整形外科醫師鑑定結果
        認：原告經治療後，目前下腹部及生殖器疤痕攣縮，喪
        失排汙功能，占體表面積19％（符合上開失能給付附表
        項目10-7），有減少勞動能力之情事，生殖器遺存顯著
        障害者〈符合（修正前勞工保險條例第53條所訂定之給
        付標準表）障害項目51（即前開失能附表項目7-41）〉
        ，此有台中榮民總醫院98年7月21日中榮醫企字第09800
        11736號函可稽，又參諸前揭失能給付標準附表，可知
        原告上開身體二項失能等級分別為9級及11級。足見原
        告所受前揭傷害，經相當治療後，仍無法痊癒。按符合
        上開失能附表二項失能情形時，按其最高失能等級再升
        一等級核定之，勞工保險失能給付標準第6條第3款定有
        明文。是原告之喪失排汗功能經鑑定為第9級、生殖器
        遺存顯著障害經鑑定為第11級，已如前述，則依上揭規
        定，應按其最高殘廢等級即第9級再升一等級即第8級計
        算其減少勞動能力之損害。又勞工保險條例第54條之1
        第1項之失能給付標準附表所載失能等級雖有15級，但
        第1級、第2級、第3級依該表所載之身體失能狀態均為
        終身不能從事任何工作，故為100%喪失勞動能力，扣除
        第2級、第3級後，實際僅有13級，每一級差距為100%÷
        13＝7.69%，而以7.69%為第15級，往上計算每級均加7.
        69%，則原告上開失能等級第8級經換算之結果，減少勞
        動能力比例應為61.52%。
      2.按身體或健康受侵害，而喪失或減少勞動能力者，其減
        少及殘存勞動能力之價值，不能以現有之收入為準，蓋
        現有收入每因特殊因素之存在而與實際所餘勞動能力不
        能相符，現有收入高者，一旦喪失其職位，未必能自他
        處獲得同一待遇，故所謂減少及殘存勞動能力之價值，
        應以其能力在通常情形下可能取得之收入為標準；被害
        人因身體健康被侵害而喪失勞動能力所受之損害，其金
        額應就被害人受侵害前之身體健康狀態、教育程度、專
        門技能、社會經驗等方面酌定之，不能以一時一地之工
        作收入為準（參最高法院61年度台上字第1987號判例、
        63年度台上字第1394號判例意旨）。次按勞動能力損害
        與勞動年齡具有密切關係，有法定退休年齡者，得以之
        為判斷基準。再按依民法第193條第1項命加害人1次支
        付賠償總額，以填補被害人所受喪失或減少勞動能力之
        損害，應先認定被害人因喪失或減少勞動能力而不能陸
        續取得之金額，按其日後本可陸續取得之時期，依照霍
        夫曼式計算法，扣除依法定利率計算之中間利息，再以
        各時期之總數為加害人1次所應支付之賠償總額，始為
        允當（參最高法院22年度上字第353號判例意旨）。經
        查，原告係89年10月6日出生，於本件事故發生時，僅
        係滿7歲之小孩，有其年籍資料在卷可參，則原告主張
        自其年滿20歲至65歲退休之年齡（勞動基準法第54條第
        1項第1款參照），尚有45年之工作年數為其得請求勞動
        能力減少損害之期間，且以每月最低基本工資17280元
        計算損害，尚稱允當。則按每月最低基本工資17280元
        、勞動能力減少比例為61.25%計算，原告得請求被告賠
        償每年勞動能力減少之損害額為127567.86元（17280×
        12×0. 6152＝127567.86）。再依霍夫曼式扣除依法定
        利率計算中間利息，原告得請求被告1次賠償勞動能力
        減少之損害數額為0000000元｛即年別5%複式霍夫曼計
        算法（第一年不扣除中間利息），其計算式為：[12756
        7.86×23.9235（此為45年勞動能力減少期間之霍夫曼
        係數）]=0000000（小數點以下四捨五入）｝。則本件
        原告主張其減少勞動能力所致損害總額為0000000元，
        應屬可採。
      (三)精神慰撫金部分：原告遭被告林濬琩上開過失行徑撞擊
        ，並受有前揭傷害，其精神上自受有相當之痛苦。又法
        院對於慰撫金之量定，應斟酌加害程度、兩造之身分地
        位經濟狀況等關係定之（參最高法院51台上字第223號
        判例、74年度第9次民事庭會議決議意旨）。查原告現
        就讀國小，名下並無任何財產；被告林濬琩高職肄業，
        名下亦無任何財產、被告享亮公司名下共有27部車輛，
        其公司登記資本總額達5000萬元等情，業經兩造陳明在
        卷，並有被告享亮公司登記事項卡及本院稅務電子閘門
        資料查詢表在卷可憑。本院審酌上情，及原告受有前揭
        傷害嚴重，且遺存失能障害等，對原告身體疼痛、心靈
        傷害至深且鉅。認原告依民法第195條第1項規定請求賠
        償精神慰撫金200萬元，始屬相當；逾此部分之請求，
        尚屬無據。
      (四)以上損害金額合計為0000000元（49355＋132000＋0000
        000＋0000000＝0000000）。
（三）按損害之發生或擴大，被害人與有過失者，法院得依民法
      第217條第1項規定，減輕或免除被告賠償金額；又按「汽
      車行駛時，駕駛人應注意車前狀況及兩車併行之間隔，並
      隨時採取必要之安全措施」，道路交通安全規則第94條第
      3項定有明文。查依卷內之道路交通事故現場圖及照片顯
      示，可知被告林濬琩駕駛上開營業大客車，本應注意前開
      道路交通安全規則之規定，惟被告林濬琩於上開時地，卻
      疏於注意車前狀況及兩車並行間隔，即駕車貿然自原告腳
      踏車右側超越，而肇致本件車禍事故，其駕駛行為顯有過
      失至明。另按「停車時應依車輛順行方向僅靠道路右側」
      、「慢車不得侵入快車道」，道路交通安全規則第112條
      第2項、124條第3項前段亦有明定。本件被告林濬琩駕車
      雖有上開疏失，然李慧琴於上開時地違規併排停放車輛，
      影響後方來車通行；原告則騎乘腳踏車閃避前方併排違規
      停車，未靠右側旁行駛，侵入快車道，亦分別違反前揭交
      通安全規則之規定，是渠等就本件車禍之發生，自同有過
      失，亦堪認定。參以本案曾送請台灣台中縣區車輛行車事
      故鑑定委員會、財團法人成大研究發展基金會與成功大學
      交通管理系「肇事分析與諮詢中心」鑑定結果，亦同此認
      定，此有台灣台中縣區車輛行車事故鑑定委員會97年4月
      28日中縣鑑字第0975501152號函所附之鑑定意見書、財團
      法人成大研究發展基金會98年12月24日成大研基建字第
      09804313號函之鑑定意見書附於上開刑事案件卷內可憑，
      並經調閱該刑事卷宗查核屬實，是原告就本件車禍事故之
      發生，亦與有過失甚明，自有前開與有過失規定之適用。
      另就本件車禍事故責任比例部分，依臺灣臺中縣區車輛行
      車事故鑑定委員會上開鑑定分析意見，認被告林濬琩違反
      道路交通安全規則第94條第3項規定，為肇事主因，與財
      團法人成大研究發展基金會號前揭函文之鑑定意見書，雖
      略有出入，然觀臺灣臺中縣區車輛行車事故鑑定委員會所
      為分析意見較為簡略，而財團法人成大研究發展基金會所
      為鑑定意見，係綜合全卷卷證資料作詳細分析、釐清，且
      其鑑定人員係具專業智識，而就事證依學理而為分析鑑定
      ，其鑑定意見與事實並無不符之處，故此部分本院認自應
      以財團法人成大研究發展基金會所為之鑑定意見，較為詳
      細可採。而依該基金會鑑定意見，就本件事故責任認定結
      果為：若不考原告為限制行為能力人的因素，事故責任分
      配比例為：原告50%（閃避前方違規併排停車不當）、李
      慧琴35%（違規併排停車）、被告林濬琩15%（超越時未注
      意道路右側環境）。是依上開過失相抵之規定，原告得請
      求被告連帶賠償之上開數額，應依此比例減輕為0000000
      元（其計算方式為：0000000×0.5＝0000000，元以下四
      捨五入）。則原告主張其應承擔本件車禍事故發生之與有
      過失比例僅為2成云云，自不足採認。
（四）基上，原告得請求被告連帶賠償之金額為0000000元。惟
      按數人共同不法侵害他人之權利者，連帶負損害賠償責任
      。因連帶債務人中之一人為清償、代物清償、提存、抵銷
      或混同而債務消滅者，他債務人亦同免其責任。債權人對
      連帶債務人中一人免除債務，而無消滅全部債務之意思表
      示者，除該債務人應分擔之部分外，他債務人仍不免其責
      任。民法第185條第1項前段、第274條、第276條第1項分
      別定有明文。查被告林濬琩與李慧琴就本件車禍之發生均
      有過失，已如前述，則其2人就原告所受之前開損害，揆
      諸上開規定，自亦應共負連帶損害賠償之責。而原告嗣業
      已與李慧琴調解成立在案，即李慧琴願給付原告136萬元
      ，原告並拋棄其餘民事請求權，李慧琴並已依約定給付原
      告136萬元等情，為原告自陳在卷，並有該調解書在卷可
      憑。準此，原告自另一共負連帶賠償責任之李慧琴處所受
      領清償之136萬元，被告林濬琩依法亦得同免其責任，此
      部分自應予扣除，經扣除後原告得請求之上開金額應減為
      0000000元（0000000-0000000=0000000）；另原告雖對李
      慧琴拋棄其餘民事請求權，然並無證據證明有消滅全部債
      務之意思表示，則除李慧琴應分擔之上揭35%之過失責任
      外，被告林濬琩仍不免其責任。因之，就前開扣除後剩餘
      之金額0000000元部分，被告林濬琩僅得再免其35%之責任
      ，即0000000×35%=439815元（元以下四捨五入），是本
      件原告得請求被告賠償之金額，再扣除上開數額後，應僅
      為816798元（0000000-000000=816798）。
（五）綜上所述，本件原告依侵權行為之法律關係，請求被告連
      帶賠償其所受之損害816798元，及自附帶民事訴訟起訴狀
      繕本送達被告之翌日即97年8月24日起至清償日止，按年
      息百分之5計算之利息之範圍內，為有理由，應予准許；
      逾此部分之請求，即屬無據，應予駁回。
五、本件原告並陳明願供擔保，請准為假執之宣告，經核原告勝
    訴部分，於法並無不合，爰酌定相當之擔保金額，併予准許
    之；至其餘敗訴部分，其假執行之聲請，即失所依據，應併
    予駁回之。
六、末本件原告係提起刑事附帶民事訴訟，而由本院刑事庭依刑
    事訴訟法第504條第1項規定，裁定移送前來，依同條第2項
    規定免繳納裁判費，於本院審理期間，本件亦無其他必要訴
    訟費用之支出，是本件並無訴訟費用負擔問題，併予敘明。
丙、據上論結，本件原告之訴為一部有理由，一部無理由，依民
    事訴訟法第390條第2項，判決如主文。
中    華    民    國    99    年    3    月    23    日
                  民事第四庭    法  官  黃文進
正本係照原本作成。
如對本判決上訴，須於判決送達後20日內向本院提出上訴狀。
中    華    民    國    99    年    3    月    23    日
                                書記官

司法院資訊處製作；財團法人民間司法改革基金會備份。
